【裁判字號】    92,訴,845
【裁判日期】    920630
【裁判案由】    侵權行為損害賠償
【裁判全文】
臺灣臺南地方法院民事判決  九十二年度訴字第八四五號
    原      告  乙○○
    被      告  甲○○
右當事人間請求侵權行為損害賠償事件，本院判決如左：
    主    文
被告應給付原告新台幣肆拾壹萬貳仟伍佰柒拾陸元，及自民國九十二年三月二十七日
起至清償日止，按週年利率百分之五計算之利息。
原告其餘之訴駁回。
訴訟費用由被告負擔四分之三；餘由原告負擔。
本判決原告勝訴部分於原告以新台幣壹拾肆萬元供擔保後，得假執行。
原告其餘假執行之聲請駁回。
    事      實
甲、原告方面：
    一、聲明：請求判決被告應給付原告新台幣（下同）五十六萬二千五百七十六元
        及自起訴狀繕本送達翌日起至清償日止，按週年利率百分之五計算之利息，
        並願供擔保以代釋明，請求宣告假執行。
    二、陳述：
        （一）緣被告甲○○未考領重型機車駕駛執照，竟於民國九十年五月十八日
              晚間，酒後駕  駛車牌號碼ＮＺＧ－０五五號之重型機車，沿台南縣
              新營市○○路，由南往北方向行駛，而於同日晚間九時四十分許，途
              經該路段二六五號前時，理應注意汽車駕駛人飲用酒類後其吐氣所含
              酒精濃度超過每公升０．二五毫克以上者，不得駕駛，且應注意汽車
              行駛時，駕駛人應注意前車狀況，並隨時採取必要之安全措施，又依
              當時天候雖係陰雨，但夜間有照明、路面無缺陷，道路上未有任何障
              礙物、視距復屬良好等情形以觀，客觀上亦無不能注意之情事，其竟
              疏於注意車前狀況，且因不勝酒力操控能力變差，以致不慎自後追撞
              同在前徒步行經該處之行人乙○○，造成乙○○受有左股骨粉碎性骨
              折、左膝十字韌帶及內側副韌帶撕裂傷、膝關節不穩等傷害，由檢察
              官提起公訴（九十年度營偵字第一六九三號），並經台灣台南地方法
              院判處有期徒刑四月（九十年度交易字第五三一號）。
        （二）按民法第一百八十四條第一項前段之規定，因故意或過失不法侵害他
              人之權利者負損害賠償責任，次按民法第一百九十五條第一項前段之
              規定，不法侵害他人之身體，被害人雖非財產上之損失，亦得請求賠
              償損害之金額。
        （三）查，原告於九十年五月十八日晚間車禍受傷經送往行政院衛生署新營
              醫院急救治療，因顏面裂傷經急診縫合，有診斷證明書可稽，次日轉
              至新營營新醫院手術治療並住院，經手術開刀復位及內固定後於同年
              六月二日出院，出院後仍繼續追蹤至少一年，有診斷證明書可稽。又
              查，原告因本件車禍腿部至行動不便，日常生活需靠枴杖支撐，又因
              之前手術後左後骨癒合不良致九十一年三月二十九日再度入院行拔除
              內固定術併骨移，植並施行骨接合手術，於四月二十九日出院，亦有
              診斷證明書可稽，又於同年八月十九日返回醫院複診，醫師囑咐左膝
              仍不穩定，尚須枴杖助行，須追蹤復健治療，有診斷證明書可稽，茲
              就原告因被告侵權行為所受損害及請求賠償之金額分述如下：
              (一)醫療費用：原告因本件車禍致受嚴重傷害，自九十年五月十八日九
                十一年六月二十四日止，共計支出醫療費用五萬零五百七十六元，
                有費用收據可稽，又，原告出院後裁至目前仍繼續叉該部分醫療費
                ，請求權暫時保留。
              (二)因車禍受傷住院致行動不便需要依賴照顧，聘請看護一天為二千元
                ，共住院為五十六天，共計十一萬二千元，有看護人之身份料可資
                證。
              (三)關於精神慰藉金部份：原告自車禍後至今已近，就因本件車禍致腿
                部折斷，需要依靠枴杖行動且需要人照料，亦因原告年紀已大行動
                不便根本找不到工作，顯係失去謀生的條件，無法工作生活陷於困
                境，所受精神上之痛苦實至大且鉅，爰請求精神上損害四十萬元，
                以資慰藉。
              以上述(一)(二)(三)部分請求損害共計五十六萬二千五百七十六元。
        （四）屢經向被告請求，被告均拒不賠償，爰依民法第一百八十四條及第一
              百九十五條之規定，提起本件訴訟。
    三、證據：提出行政院衛生署新營醫院診斷證明書一件、營新醫院診斷證明書四
        三件、營新醫院就醫醫療費用證明書三件、住院收收據一件及期間醫療費用
        繳費明細一件、看護人之身分證明一件（以上均影本）。
乙、被告方面：
    被告未於言詞辯論期日到場，亦未提出書狀作何聲明或陳述。
丙、本院依職權向營新醫院函查原告因本件車禍醫療及住院期間扣除健保給付所支出
    之醫療費用金額、住院期間是否應受看護及時間等資料，向財政部財稅中心調取
    原告及被告之財產歸戶清單；並依職權調閱本院九十年度交易字第五三一號過失
    傷害刑事卷。
    理      由
一、本件被告經合法通知，未於言詞辯論期日到場，核無民事訴訟法第三百八十六條
    所列各款情形，爰依原告之聲請，由其一造辯論而為判決。
二、本件原告起訴主張：被告未考領重型機車駕駛執照，於九十年五月十八日晚間九
    時四十分許，酒後駕駛車牌號碼ＮＺＧ－０五五號之重型機車，沿台南縣新營市
    ○○路，由南往北方向行駛，途經該路段二六五號前時，理應注意汽車駕駛人飲
    用酒類後其吐氣所含酒精濃度超過每公升０．二五毫克以上者，不得駕駛，且應
    注意汽車行駛時，駕駛人應注意前車狀況，並隨時採取必要之安全措施，客觀上
    亦無不能注意之情事，其竟疏於注意車前狀況，且因不勝酒力操控能力變差，以
    致不慎自後追撞同在前徒步行經該處之行人原告，造成原告受有左股骨粉碎性骨
    折、左膝十字韌帶及內側副韌帶撕裂傷、膝關節不穩等傷害，原告因而受有包括
    支出醫藥費用五萬零五百七十六元、看護費十一萬二千元及精神慰藉金四十萬元
    之損害計五十六萬二千五百七十六元等情，爰依侵權行為之法則，求為命被告給
    付五十六萬二千五百七十六元及自起訴狀繕本送達之翌日至清償日止，按週年利
    率百分之五計付利息之判決等情。被告未於言詞辯論期日到場爭執，亦未提出任
    何書狀及證據以為答辯。
三、經查，原告主張：被告未考領重型機車駕駛執照，於九十年五月十八日晚間九時
    四十分許，酒後駕駛車牌號碼ＮＺＧ－０五五號之重型機車，途經台南縣新營市
    ○○路段二六五號前時，未注意汽車駕駛人酒後之酒精濃度超過每公升０．二五
    毫克以上者，不得駕駛，且應注意汽車行駛時，駕駛人應注意前車狀況，並隨時
    採取必要之安全措施，竟疏於注意車前狀況，且因不勝酒力操控能力變差，以致
    不慎自後追撞同在前徒步行經該處之行人原告，造成原告受有左股骨粉碎性骨折
    、左膝十字韌帶及內側副韌帶撕裂傷、膝關節不穩等傷害之事實，業據其提出行
    政院衛生署新營醫院診斷證明書影本一件及營新醫院診斷證明書影本四件為證，
    並經被告於其所涉本院九十年度交易字第五三一號過失傷害刑事案件中坦承不諱
    ，復有道路交通事故調查報告表一紙及營新醫院診斷證明書一紙附於上開刑事案
    卷足憑，自堪信原告之上開主張為真實。
四、按汽車駕駛人飲用酒類後其吐氣所含酒精濃度超過每公升０‧二五毫克以上者，
    不得駕車；又汽車行駛時，駕駛人應注意車前狀況，並隨時採取必要之安全措施
    ，道路交通安全規則第一百十四條第二款、第九十四條第三項分別規定甚明。本
    件被告甲○○駕車於道路上行駛，理應注意前開道路交通安全規則，而案發當時
    天候雖陰雨，但夜間有照明、路面無缺陷、道路上未有任何障礙物、視距復屬良
    好等情，亦有上述道路交通事故調查報告表載明可考，據此判斷，客觀上亦無不
    能注意之情事，其竟疏於注意車前狀況，且因不勝酒力操控能力變差，以致不慎
    自後追撞同向在前徒步行經該處之原告，足認被告之上開駕駛行為，顯有過失甚
    明。又參以，被告前開刑事過失重傷害行為，業經本院以九十年度交易字第五三
    一號審理結果，認定被告過失傷害之犯行事證明確而判處有期徒刑四月確定在案
    ，亦經本院調閱上開刑事卷核閱屬實，益徵被告就本件車禍之發生，確有過失。
    再查，原告因本件車禍而受有左股骨粉碎性骨折、左膝十字韌帶及內側副韌帶撕
    裂傷、膝關節不穩等傷害，亦有行政院衛生署新營醫院診斷證明書影本一件及營
    新醫院診斷證明書影本四件附卷可稽，則被告之過失行為與被害人即原告所受之
    傷害間，具有相當因果關係，應負過失侵權行為之責任，應堪認定。綜上證據以
    觀，是以原告爰依民法第一百八十四條規定，請求被告給付因侵權行為所致之損
    害賠償，於法洵無不合，自應准許。
五、又按因故意或過失，不法侵害他人之權利者，負損害賠償責任。不法侵害他人之
    身體健康者，對於被害人因此喪失或減少勞動能力，或增加生活上之需要時，應
    負損害賠償責任；又不法侵害他人之身體、健康、名譽或自由者，被害人雖非財
    產上之損害，亦得請求賠償相當之金額，民法第一百九十三條第一項、第一百九
    十五條第一項前段分別定有明文。本件被告不法侵害原告之身體，既經認定，對
    於原告因而所受之損害，自應負賠償責任。茲就為原告所得請求被告賠償之各項
    損害及金額是否允當，一一分述如左：
    （一）醫療費用五萬零五百七十六元部分：
          原告主張其因本件車禍致受傷害，自九十年五月十八日九十一年六月二十
          四日止，至營新醫院就診醫療，共計支出醫療費用五萬零五百七十六元之
          事實，業據提出營新醫院就醫醫療費用證明書影本三件、住院收收據影本
          一件及期間醫療費用繳費明細影本一件為證，並經本院依職權向營新醫院
          函查原告因本件車禍而就診醫療及住院期間所支出之醫療費用金額明細，
          經核該醫院以九十二年六月十日九十二營新發第一六九號函附之原告因本
          件車禍施作醫療手及住院期間之醫療費用單據，並經本院電話向承辦人員
          查詢結果，原告因本件車禍而實際支出（即實繳額）計四次費用：一萬
          二千六百四十一元（繳費單號：八八六九）、四千一百五十五元（繳費
          單號：一五一二）、一萬三千八百六十五元（繳費單號：三三五八）、
          三萬二千九百零六元（繳費單號：二七七五），合計六萬三千五百六十
          七元。又參以，原告於本院審理時自承：第一次住院醫療費用（即繳費單
          號八八六九）一萬二千六百四十一元是被告替我繳納的等語（見本院九十
          二年六月十七日言詞辯論筆錄），則該部分費用既已由被告賠付，自應予
          以扣除。再按因侵權行為致身體受傷而支出之醫療費固為被害人所受之損
          害而得請求賠償，然賠償範圍應以醫療上所必要者為限，則經核繳費單號
          ：一五一二所列之證明書費一百五十元，及繳費單號：三三五八所列之證
          明書費二百元，應非屬醫療上必要之支出，亦應予以剔除外，至費用證明
          書所列之其他各項費用，核屬因醫療及住院所必要之支出，且係因本件車
          禍所致之損害，應予准許。準此計算，本件侵權行為所致原告之醫療損害
          合計為五萬零五百七十六元『計算式：63567（實繳額）－12641（被告已
          繳納）－350（證明書費）＝50576』，從而，原告請求被告給付醫療費用
          五萬零五百七十六元，於法自屬有據。
    （二）看護費用十一萬二千元部分：
          原告主張其因受傷嚴重，無法行動，於住院期間五十六日須有專人照顧，
          每日二千元，共支出十一萬二千元，被告就原告此生活上需要之增加，應
          給付十一萬二千元等語。經查，原告自九十年五月十九日因本件車禍所生
          之左側股骨骨折合併膝關節後十字韌帶損害於營新醫院住院治療五十六天
          之事實，此經本院向營新醫院函查結果認：原告因本件車禍共計住院五十
          六天，其住院期間需人看護等語，有該醫院前揭函覆綦詳，是原告需專人
          看護之時間為住院治療之五十六日，足堪認定。又查，本院參以現時一般
          國內家庭僱用看護之支出一小時約計一百元，此亦有台南市住院病患家事
          服務業職業工會八十八年十月二十二日（八九）南市住工總字第○二五號
          函附卷足參，則核原告自九十年五月十九日因本件車禍住院治療五十六天
          ，以每日二十四小時，每小時一百元計算，看護費計為十三萬四千四百元
          ，是原告請求被告給付十一萬二千元之看護費用，尚未逾上開得請求之範
          圍，應認合理，予以准許。
    （三）慰撫金四十萬元部分：
          原告主張因身體受傷嚴重，精神肉體所受痛苦甚大，故請求賠償非財產上
          損害金額四十萬元等語。本院參酌原告因本件車禍而受有左股骨粉碎性骨
          折、左膝十字韌帶及內側副韌帶撕裂傷、膝關節不穩之傷害，不僅多次經
          歷開刀手術之治療，其開刀、麻醉、住院等事已對其身體及心理，均造成
          相當程度之負擔及痛苦。且參以本件車禍發生至今已二年，原告到庭應訊
          仍須藉由杖始行動，並經於九十二年四月七日至營新醫院回診結果，仍
          認其左膝無法正常使力走路，須再為手術重建，有診斷證明書附卷可稽，
          足見本件車禍造成原告傷害不輕且影響長久。又參以原告年已六十歲，未
          婚，並無其他子女可倚靠，原任職染布廠工人，因本件車禍受傷已無法工
          作，除房地一筆足供居住，亦無其他資產，而被告則無任何土地、房屋或
          其他財產，此有財政部財稅中心九十二年六月九日資五字第九二○八七七
          九二號函附之兩造財產明細清單在卷可憑。再參以，被告因酒醉而肇致本
          件車禍，且自從肇事後，僅為原告繳納第一次住院醫療費用一萬二千六百
          四十一元，其後均未再出面聞問，甚而本院審理時亦未到庭應訊，顯見其
          賠償負責之誠意不足。復斟酌兩造之教育程度、社會地位、及加害程度等
          一切情狀，本院認原告精神慰撫金之請求，應以二十五萬元，堪稱公允，
          逾此部分之數額，不予准許。
    （四）綜上所述，原告因本件車禍受有之損害，所得請求者為醫療費用五萬零五
          百七十六元、增加生活所需即看護費用十一萬二千元、及精神慰撫金二十
          五萬元，合計四十一萬二千五百七十六元。
六、從而，原告本於侵權行為之損害賠償請求權，請求被告賠償原告四十一萬二千五
    百七十六元，及自起訴狀繕本送達被告之翌日即九十二年三月二十七日起至清償
    日止，按週年利率百分之五計算之遲延利息，洵屬正當，應予准許。逾此部分之
    請求，為無理由，應予駁回。
七、原告陳明願供擔保，聲請宣告假執行，經核其勝訴部分，合於法律規定，酌定相
    當擔保金額宣告之；其餘假執行之聲請，因訴之駁回而失所附麗，應予駁回。
八、結論：本件原告之訴為一部有理由，一部無理由，爰依民事訴訟法第三百八十五
    條第一項前段、第七十九條但書、第三百九十條第二項，判決如主文。
中      華      民      國    九十二    年      六      月    三十      日
                              臺灣臺南地方法院民事第二庭
~B法      官  蔡  美  美
右為正本係照原本作成
如對本判決上訴，須於判決送達後廿日內向本院提出上訴狀
中      華      民      國    九十二    年      六      月    三十      日
~B法院書記官  杜  孟  珍


司法院資訊處製作；財團法人民間司法改革基金會備份。
